臺灣屏東地方法院刑事裁定
111年度毒聲更一字第2號
聲  請  人  臺灣屏東地方檢察署檢察官
被      告  孔俊凱



上列被告因違反毒品危害防制條例案件（111年度毒偵緝字第130
號），經檢察官聲請送強制戒治（111年度聲戒字第36號），本
院於中華民國111年5月31日以111年度毒聲字第324號裁定被告令
入戒治處所強制戒治，被告不服提起抗告，經臺灣高等法院高雄
分院於111年6月29日以111年度毒抗字第228號裁定撤銷原裁定後
發回本院，本院更為裁定如下：
    主  文
聲請駁回。
    理  由
一、聲請意旨略以：被告孔俊凱因施用第一、二級毒品案件，經
    依本院110年度毒聲字第924號裁定送法務部○○○○○○○○附設觀
    察勒戒處所觀察、勒戒後，認有繼續施用毒品之傾向，爰依
    毒品危害防制條例第20條第2項後段規定，聲請裁定令入戒
    治處所施以強制戒治等語。
二、按犯毒品危害防制條例第10條之罪者，檢察官應聲請法院裁
    定，令被告入勒戒處所觀察、勒戒，其期間不得逾2月；又
    觀察、勒戒後，檢察官依據勒戒處所之陳報，認受觀察、勒
    戒人無繼續施用毒品傾向者，應即釋放，並為不起訴之處分
    ，認受觀察、勒戒人有繼續施用毒品傾向者，檢察官應聲請
    法院裁定令入戒治處所強制戒治，其期間為6個月以上，至
    無繼續強制戒治之必要為止，但最長不得逾1年，毒品危害
    防制條例第20條第1項、第2項後段定有明文。　
三、經查：
  ㈠被告本院以110年度毒聲字第924號裁定送法務部○○○○○○○○附
    設觀察勒戒處所觀察、勒戒後，認有繼續施用毒品之傾向，
    有該所於民國111年5月24日高戒所衛字第11110003510號函
    檢送之「有無繼續施用毒品傾向證明書」及「有無繼續施用
    毒品傾向評估標準紀錄表」各1份在卷可查。
  ㈡惟監所之有無繼續施用毒品傾向評估標準，固得做為勒戒處
    所是否提交檢察官向法院聲請強制戒治之篩選工具，然依其
    評估標準之量表所得分數，僅具有預測受觀察勒戒者是否再
    犯施用毒品之風險高低之功能，法院於審查認定有無繼續施
    用毒品傾向時自得排斥不用或減少分數比重，當然不受有無
    繼續施用毒品傾向評估標準所拘束，受觀察勒戒者是否有繼
    續施用毒品傾向而應施以強制戒治處分，依法仍應由法院為
    最終之審查及裁定，而非受該評估標準所得分數是否60分所
    拘束，此亦不因該修正評估標準是否屬行政規則或法規命令
    變更有所不同（見臺灣高等法院110年第1次庭長及審判長會
    議結論及司法官大法官第216號解釋意旨參照）。　　　
  ㈢本件被告經評估其有無繼續施用毒品傾向，分數為66分，僅
    略高於標準60分，且就「臨床評估」項目中之「有注射使用
    得分10分」其是否有繼續施用毒品傾向項目，仍有欠缺評估
    之資料，已難認其評估是否妥適，查被告有無繼續施用毒品
    傾向評估標準紀錄表記載「臨床評估」項目中之「有注射使
    用得分10分」，然被告「本次」勒戒所施用毒品方式均係以
    「玻璃球燒烤」方式施用甲基安非他命（110年7月20日20時
    許部分）、或同時施用海洛因及甲基安非他命（110年9月2
    日20時許部分），均非「注射使用」，此有臺灣屏東地方檢
    察署110年度毒偵字第1948、1963號、110年度聲觀字第782
    號聲請書及原審110年度毒聲字第924號裁定在卷可憑，參照
    「有無繼續施用毒品傾向評估標準-評分說明手冊」之說明
    ，所謂「(2)臨床評估：…1-3使用方式（有注射使用）」，
    係「以本件勒戒之毒品為準」，被告本件觀察、勒戒之施用
    毒品方式既非以「注射」方式為之，依上開說明，即不應加
    計「有注射使用10分」（按：依照評分說明手冊，無注射使
    用者為0分）。綜上，上開靜態因子及動態因子總分合計66
    ，若扣除上開臨床評估欄內：1-3「使用方式」之得分10，
    則本件之靜態因子及動態因子總分合計56，從而，依該所評
    分說明手冊規定，如果總分在60分（含）以上，為「有繼續
    施用毒品傾向」，職是，受勒戒人係無「繼續施用毒品傾向
    」，又衡酌強制戒治之目的，係為協助施用毒品者戒斷毒品
    之心癮及身癮所為之一種保安處分類型，而該評估標準係適
    用於每一位受觀察、勒戒處分之人，具一致性、普遍性、客
    觀性，亦無擅斷或濫權等明顯不當之形式上觀察情事，「使
    用方式」應依原觀察勒戒之確定裁定所載方式認定，並非任
    由受處分人或精神科醫師事後自行主張、決定，從而，應認
    本件並無客觀事證足以認定被告有高度繼續施用毒品之危險
    性，本件被告認無繼續施用毒品之傾向，檢察官聲請本院裁
    定令被告入戒治處所施以強制戒治，難認妥適，應予駁回。
四、據上論結，應依刑事訴訟法第220條，裁定如主文。 
中　　華　　民　　國　　111 　年　　7 　　月　　1 　　日
                  刑事第一庭    法  官  涂裕洪
以上正本證明與原本無異。
如不服本裁定應於收受送達後五日內向本院提出抗告書狀敘述抗
告之理由抗告於台灣高等法院高雄分院。
中　　華　　民　　國　　111 　年　　7 　　月　　1 　　日
                                書記官  簡慧瑛